臺灣高等法院刑事判決　　　　　　　　　　　　　九十一年度上訴字第一三四八號
　　上　訴　人　甲○○
　　即　被　告
右上訴人因毒品危害防制條例等案件，不服臺灣桃園地方法院九十一年度訴字第二五
七號，中華民國九十一年三月二十九日第一審判決（起訴案號：臺灣桃園地方法院檢
察署九十一年度偵字第一二五一號），提起上訴，本院判決如左：
    主      文
原判決撤銷。
甲○○運輸第一級毒品，累犯，處有期徒刑柒年陸月。扣案第一級毒品海洛因貳小塊
（合計淨重拾捌點玖捌公克）、塑膠包裝紙貳片、透明塑膠袋壹個、保險套壹個均沒
收，第一級毒品海洛因併銷燬之。
    事      實
一、甲○○於民國八十六年十一月間因違反麻醉藥品管理條例案件，經臺灣南投地方
    法院判處有期徒刑四月，如易科罰金以三百元折算一日確定，甫於八十九年四月
    二十二日執行完畢，猶不知悔改，明知海洛因為毒品危害防制條例所規定之第一
    級毒品，並為行政院公告甲類第四款管制進口之物品，詎為準備供己施用，竟基
    於運輸及私運管制物品海洛因入境臺灣地區之犯意，於九十一年一月二十一日，
    在大陸福建陳江地區向姓名年籍不詳綽號「阿明」之成年男子，以人民幣三千元
    購得毒品海洛因二小塊（驗餘淨重十八點九八公克），即於翌（二十二）日搭機
    至澳門機場待轉機返臺，甲○○為避免私運輸入上開海洛因被查獲，遂在澳門機
    場洗手間內，將所購得上開海洛因先以其所有二片塑膠紙、透明塑膠袋一個及保
    險套一個包裝後，自其肛門塞入體內，即搭乘澳門航空班機，於同日下午六時五
    十分許抵達我國桃園中正機場，而將該海洛因私運入境；嗣內政部警政署刑事警
    察局據報，會同臺北市警察局少年警察隊、內政部航空警察局刑警隊，持臺灣桃
    園地方法院核發之搜索票查獲甲○○，並在甲○○同意下，與甲○○前往桃園敏
    盛綜合醫院大園分院以Ｘ光照射，始查知上情，並由甲○○自行將前開毒品排出
    體外，而扣得甲○○塞藏於肛門內海洛因二小塊、其所有供包裝運輸毒品海洛因
    所用之塑膠包裝紙二片、透明塑膠袋一個、保險套一個。
二、案經內政部警政署刑事警察局移送臺灣桃園地方法院檢察署檢察官偵查起訴。
    理      由
一、右揭於大陸地區向綽號「阿明」之人購買海洛因二小塊，將之以塑膠包裝紙二片
    、透明塑膠袋一個、保險套一個包裝並再塞入肛門內，私運海洛因輸入臺灣地區
    之事實，迭據被告甲○○於警訊、偵查、原審及本院調查審理中坦承不諱；而被
    告入境後經警持臺灣桃園地方法院核發之搜索票，並在被告同意下，前往桃園敏
    盛綜合醫院大園分院以Ｘ光照射查知下腸道有異物後，即由被告將前開海洛因排
    出體外，始扣得被告塞藏於肛門內之前開海洛因二小塊、其所有供包裝運輸毒品
    海洛因用之塑膠包裝紙二片、透明塑膠袋一個、保險套一個，此有警製搜索扣押
    筆錄、扣押物品目錄表、敏盛綜合醫院大園分院診斷證明書乙紙、照片六幀、國
    人入出境端末查詢報表在卷可稽（見偵查卷第八至九、一二至一五、一九頁）；
    而上開扣得之二小塊物品經送鑑定結果，認含第一級第六項毒品海洛因成分，淨
    重十八點九八公克（包裝重五點七九公克），純度百分之二五點五四，純質淨重
    四點八五公克，有法務部調查局九十一年三月十一日鑑定通知書在卷可憑（見原
    審卷第三五頁）；足認被告上開自白確與事實相符。雖被告矢口否認有運輸第一
    級毒品及私運管制物品進口之犯意，並辯稱：該二小塊海洛因係為供己施用，渠
    應僅成立持有毒品罪云云。然查：
    (一)按「運輸」不以為他人運輸為必要，即為自己運送者亦包括在內（最高法院八
      十二年四月二十七日、八十二年度第三次刑事庭會議決議參照）；又零星夾帶
      或短途持送，依司法院院解字第第三五四一號解釋，固得斟酌實際情形，依持
      有煙毒罪論科，然上開情形，係指無運輸或販賣之意圖，單獨持有煙毒而言，
      並非謂凡零星夾帶或短途持送煙毒者，不問其犯意如何，概論以持有煙毒之罪
      ，此復經司法院著有院解字第三八五三號解釋；是煙毒之為運輸或持有，應以
      路程之遠近及多寡，並依實際情形參酌被告之犯意而認定之。
    (二)查被告本件運輸入境之海洛因數量淨重為十八點九八公克，參以被告於警訊中
      自承：（你是以何方式吸食海洛因？）渠是將海洛因毒品捲入香煙內燃燒吸食
      等語，是以被告所私運輸入之數量及其所自承之吸食方式觀之，此可供被告施
      用一段相當之時間，且被告為避免遭查緝遂以上開極不尋常之方式自澳門地區
      運輸入境臺灣地區，是本院綜合被告吸食海洛因之方式、本件查扣數量、運輸
      夾帶之方式、自澳門地區輸入臺灣地區此路程距離等情，被告確有運輸及走私
      毒品之犯意，至為明灼。
    綜右所述，被告否認運輸及走私之犯意，要屬卸責之詞，不足採信，本件被告運
    輸第一級毒品及私運管制物品進口之犯行已經證明，應依法論科。
二、按海洛因係毒品危害防制條例第二條第二項第一款所列之第一級毒品，復為行政
    院依懲治走私條例第二條第四項授權公告之甲類管制進出口物品。被告自澳門地
    區私運輸入海洛因，核被告所為，係犯毒品危害防制條例第四條第一項之運輸第
    一級毒品罪及懲治走私條例第二條第一項之私運管制物品進口罪；被告行為後，
    懲治走私條例第二條第一項罪之法定刑業修正為「七年以下有期徒刑，得併科新
    臺幣三百萬元以下罰金。」，經總統於九十一年六月二十六日公布，並自同年月
    二十八日起生效，而該條罪名修正前法定刑為「七年以下有期徒刑，得併科新臺
    幣二十萬元以下罰金。」，經比較法定刑結果，以修正前之規定對被告有利，被
    告所犯違反懲治走私條例部分，爰依刑法第二條第一項但書規定，適用修正前懲
    治走私條例第二條第一項之私運管制物品進口罪；被告非法持有第一級毒品海洛
    因之低度行為，為運輸毒品之高度行為吸收，不另論罪；被告以一私運輸入行為
    觸犯前開二罪名，應依想像競合犯之規定，從一重之運輸第一級毒品罪處斷。又
    被告曾於八十六年間因違反麻醉藥品管理條例案件，經臺灣南投地方法院判處有
    期徒刑四月、如易科罰金以三百元折算一日確定，並於八十九年四月二十二日執
    行完畢，有本院被告全國前案紀錄表在卷可按，其於五年內再犯本件有期徒刑以
    上之罪，為累犯，然其所犯毒品危害防制條例第四條第一項之運輸第一級毒品罪
    ，法定刑為死刑或無期徒刑之罪，依法不得加重。至被告於內政部警政署刑事警
    察局訊問時，固向警方供稱彰化地區毒品之大盤商洪冬熹等語，惟查，警察機關
    並未因被告之供述而查獲洪冬熹之毒品危害防制條例犯行，此有內政部警政署刑
    事警察局九十一年四月二十二日函在卷可憑（見原審卷第五０至五二頁），且本
    案被告所運輸入境之毒品係其在大陸地區向綽號「阿明」者所購買，已如前述，
    是被告並未供出本案第一級毒品海洛因之來源，因而查獲販毒之「阿明」者，尚
    與毒品危害防制條例第十七條之減輕刑罰之要件無涉，附此敘明。
三、原審法院經審理結果，對被告為論罪科刑，固非全屬無見。惟查：(一)本件被告所
    犯運輸第一級毒品罪及私運管制物品進口二罪間具有想像競合之關係，依法既從
    一重之運輸毒品罪處斷，是本案適用刑法總則規定時，應引用刑法第十一條前段
    ，原判決據上論斷欄卻贅引懲治走私條例第十一條，難認允當；(二)本件被告係單
    獨將海洛因運輸入境，並無他人共同犯之，原審判決據上論斷欄卻引用刑法第二
    十八條，實有未洽；(三)被告行為後，懲治走私條例第二條第一項規定業經修正並
    公布生效，原審未及就該部分為比較適用，亦屬無以維持。被告上訴意旨否認運
    輸及走私之犯意，固無足取，然原審判決既有上開可議之處，自應由本院予以撤
    銷改判。按被告所犯毒品危害防制條例第四條第一項之運輸第一級毒品罪法定刑
    為死刑或無期徒刑，然查被告於上開時、地運輸第一級毒品海洛因入境，係為供
    己施用，屬自戕行為，並未販賣予他人，且未藉此牟利，及運輸數量尚屬非鉅，
    並於犯後深表悔意，是縱處最低刑無期徒刑，猶嫌過重，衡情不無可憫，爰依刑
    法第五十九條減輕其刑，並就罰金刑之部分先加後減之。爰審酌被告品行、犯罪
    動機、目的、手段、私運第一級毒品數量，所生損害，及犯後坦承犯行，態度良
    好等一切情狀，量處如主文所示之刑。至扣案之第一級毒品海洛因二小塊合計淨
    重十八點九八公克，為查獲之第一級毒品，應依毒品危害防制條例第十八條第一
    項前段，為沒收銷燬之諭知；又扣案之塑膠紙二片、透明塑膠袋一個、保險套一
    個，係被告所有，並供運輸毒品犯罪所用之物，業據被告供明在卷，應依同條例
    第十九條第一項之規定宣告沒收。
據上論斷，應依刑事訴訟法第三百六十九條第一項前段、第三百六十四條、第二百九
十九條第一項前段，毒品危害防制條例第四條第一項、第十八條第一項前段、第十九
條第一項，修正前懲治走私條例第二條第一項，刑法第二條第一項但書、第十一條、
第五十五條、第四十七條、第五十九條判決如主文。
本案經檢察官呂光華到庭執行職務
中    華    民    國      九十一      年      七      月       二       日
                            臺灣高等法院刑事第十九庭
                                審判長法  官  許  國  宏
                                      法  官  洪  光  燦
                                      法  官  林  勤  純
右正本證明與原本無異。
如不服本判決，應於收受送達後十日內向本院提出上訴書狀，未附理由時，應於提起
上訴後十日內向本院補具上訴理由書狀（均應按他造人數提出繕本）。
                                      書記官  葉  瑩  庭
中    華    民    國      九十一      年      七      月       三       日
附錄本案論罪科刑法條全文
毒品危害防制條例第四條
製造、運輸、販賣第一級毒品者，處死刑或無期徒刑；處無期徒刑者，得併科新台幣
一千萬元以下罰金。
製造、運輸、販賣第二級毒品者，處無期徒刑或七年以上有期徒刑，得併科新台幣七
百萬元以下罰金。
製造、運輸、販賣第三級毒品者，處五年以上有期徒刑，得併科新台幣五百萬元以下
罰金。
製造、運輸、販賣專供製造或施用毒品之器具者，處一年以上七年以下有期徒刑，得
併科新台幣一百萬元以下罰金。
前四項之未遂犯罰之。
修正前懲治走私條例第二條
私運管制物品進口﹑出口逾公告數額者，處七年以下有期徒刑，得併科新台幣二十萬
元以下罰金。
以犯前項之罪為常業者，處三年以上十年以下有期徒刑，得併科新台幣三十萬元以下
罰金。
第一項之未遂犯罰之。
第一項所稱管制物品及其數額，由行政院公告之。
